臺灣臺中地方法院民事判決　九十一年度訴字第三四四五號
　　原　　　告　　何詩晴
　　複　代理人　　甲○○
　　被　　　告　　乙○○
右當事人間請求損害賠償事件，本院判決如左：
    主    文
原告之訴暨假執行之聲請均駁回。
訴訟費用由原告負擔。
    事　　實
甲、原告方面：
（一）被告應給付原告新台幣（以下同）壹佰萬元，及自起訴狀繕本送達翌日起至清
      償日止，按年息百分之五計算之利息。
（二）原告願供擔保，請准宣告假執行。
二、陳述略稱：
（一）原告於民國九十年三、四月間於台中縣大里市○○路○段益民加油站工作時，
      結識亦於加油站工讀之被告，兩造任工讀生之薪資均為一小時七十元至一百元
      ，一個月約一萬餘元。雙方交往後，於同年五、六月間至被告位於台中縣大里
      市租賃之住所同居，同年七月間兩造至台中市○區○○路一三五號Ｂ棟十六樓
      之四號共同租屋同居。嗣同年八月八日發覺原告已懷胎七週，被告得知後向原
      告聲稱會負責並與原告結婚，原告深信不疑。亦即兩造當時即有共同生活在一
      起，彼此為夫妻之意思，僅差未為結婚登記或行禮俗婚。惟數日後，被告一直
      要原告墮胎，自九月底至今，被告不再與原告聯絡，原告嗣於九十一年四月四
      日生女何怡萱，被告從未曾前往探望或負擔扶養費。
（二）請求被告為下列賠償：
　甲、相當於贍養費之損害賠償
    １、按「男子與女子間類似兼夫妻之結合關係，雙方雖得自由終止，但男子無正
        當理由而終止，或女子因可歸責於男子之事由而終止者，如女子因此而陷於
        生活困難，自得請求男子賠償相當之贍養費，此就男子與女子發生結合關係
        之契約解釋之，當然含有此種約定在內，不得以民法第一千零五十七條之規
        定，於此情形無可適用，遂謂妾無贍養費給付請求權。」最高法院三十三年
        上字第四四一二號判例意旨足資參照。
    ２、原告與被告自九十年五月至同年八月止，共同居住達四個月，兩造已有類似
        夫妻之結合關係，被告向原告多次表明願娶為妻。原告係殘障人士，詎於懷
        孕後遭被告始亂終棄，致原告陷於生活困難地步，爰依前揭判例意旨，請求
        贍養費五十萬元。
  乙、精神上之損害賠償
      原告正值花樣年華，卻遭被告無情又不負責任對待，精神、心靈上受有極大創
      傷，又得承受未婚生子之社會異樣眼光，爰依民法第一百九十五條第一項之規
      定，以被告侵害原告身體權、名譽權為依據，請求五十萬元之精神慰撫金。另
      被告答辯稱「原告有八位數存款，有一間服飾行及一家機車行，及到國外找養
      父母撫養小孩」等與事實不符之陳述，顯見被告毫無擔當，亦可見被告於認識
      原告之初並非真心誠意，而係出於詐騙之目的，以願娶妻為由，誘使無知殘障
      之原告與之同居並發生性關係，自足貶損原告人格及造成原告精神心靈上極大
      痛苦。
三、證據：提出出生證明書一紙為證。
乙、被告方面：
一、聲明：原告之訴駁回。如受不利判決，願供擔保請准宣告免假執行。
二、陳述略稱：
（一）兩造間並無類似夫妻之結合關係。按男子與女子間類似夫妻之結合關係，必須
      雙方有產生此種結合關係之意思合致，始能成立，並非男女之間曾有性關係，
      即可推斷為其有類似夫妻之結合關係。兩造雖於大里市同居，但僅有愛撫動作
      ，並無性行為。嗣兩造遷移至台中市○○路，於九十年七月六日凌晨，在原告
      要求下兩造始發生首次性關係。九十年八月初，原告至醫院檢查竟已懷孕七週
      ，顯非被告骨肉。且原告當時表示不必被告負責，不讓孩子姓被告之姓，伊將
      請律師讓被告簽立切結書保證不爭取孩子監護權，伊個人有八位數存款，加上
      一間服飾行及一家機車行，要扶養孩子輕而易舉，甚至可到國外找養父母撫養
      小孩等語。被告受此言語刺激，復感個性不合，遂離去租屋處。原告另聲稱已
      將被告物品打包請予搬回等語，兩造從此終止往來。兩造均無婚姻關係，並無
      類似夫妻關係之意思合致，且否認原告因此陷於生活困難。
（二）被告應原告要求與之發生性關係，又經其同意而分手，並非始亂終棄，尤無侵
      害原告人格上法益可言，原告請求賠償，自屬無據。否認侵害原告身體權、名
      譽權。
（三）如認被告應負賠償責任，請審酌被告之前未談過戀愛，沒有性愛經驗，經此感
      受痛苦羞愧，且原告與有過失，被告毫無資力等情狀，免除減輕賠償金額。
三、證據：聲請就原告之女為親子鑑定，另聲請向財政部中區國稅局函查原告財產資
    料。
    理      由
一、原告起訴主張：兩造於九十年三、四月間於益民加油站任工讀生工作時相識，雙
    方交往後，於同年五、六月間至大里市同居，同年七月間再至台中市○○路共同
    租屋同居。嗣同年八月八日發覺原告已懷胎七週，被告得知後向原告聲稱會負責
    並與原告結婚，原告深信不疑。惟數日後被告一直要原告墮胎，且自九月底至今
    ，被告不再與原告聯絡，原告嗣於九十一年四月四日生女何怡萱。爰主張兩造間
    有類似夫妻之結合關係，因被告之始亂終棄致原告生活陷於困難，故請求被告給
    付贍養費五十萬元。另原告正值花樣年華，卻遭被告無情又不負責任對待，精神
    、心靈上受有極大創傷，又得承受未婚生子之社會異樣眼光，爰依民法第一百九
    十五條第一項之規定，以被告侵害原告身體權、名譽權為依據，請求五十萬元之
    精神慰撫金等語。
二、被告則以：兩造間並無類似夫妻之結合關係，蓋兩造於大里市同居時，僅有愛撫
    動作，並無性行為。嗣兩造遷移至台中市○○路，於九十年七月六日凌晨，在原
    告要求下兩造始發生首次性關係。九十年八月初，原告至醫院檢查竟已懷孕七週
    ，顯非被告骨肉。且原告當時表示不必被告負責，嗣被告深感個性不合，遂離去
    租屋處。兩造從此終止往來。按兩造均無婚姻關係，亦無類似夫妻關係之意思合
    致，且否認原告因此陷於生活困難。本件係被告應原告要求與之發生性關係，又
    經其同意而分手，並非始亂終棄，尤無侵害原告人格上法益可言，原告請求賠償
    ，自屬無據等語資為答辯。
三、本件原告主張兩造於九十年三、四月間因同事關係結識後交往，於九十年五、六
    月間起於大里市、台中市等地同居，迄九十年八月初止，嗣原告生下一女名為何
    怡萱之事實，為被告所不爭執，並有出生證明書一紙在卷可稽，堪先信為真正。
四、至原告其餘主張部分即渠所懷孕生產者為被告骨肉，被告知悉原告懷孕後，一再
    表示會負責並與原告結婚，兩造已有類似夫妻結合意思，被告卻始亂終棄等情，
    則為被告所否認。按當事人主張有利於己之事實者，就其事實有舉證之責任，民
    事訴訟法第二百七十七條前段定有明文。原告上揭主張既經被告否認在案，原告
    就此利己事實，即應負舉證之責。惟原告始終無法提出積極證據以資證明，其上
    揭主張要屬無據，洵非可採。
五、按「男子與女子間類似兼夫妻之結合關係，雙方雖得自由終止，但男子無正當理
    由而終止，或女子因可歸責於男子之事由而終止者，如女子因此而陷於生活困難
    ，自得請求男子賠償相當之贍養費，此就男子與女子發生結合關係之契約解釋之
    ，當然含有此種約定在內，不得以民法第一千零五十七條之規定，於此情形無可
    適用，遂謂妾無贍養費給付請求權。」，最高法院三十三年上字第四四一二號固
    有判例。惟所謂男子與女子間類似夫妻之結合關係，必須雙方有產生此種夫妻生
    活結合關係之意思合致，始能成立，並非男女之間曾有性關係或同居生活，即可
    推斷為其有類似夫妻之結合關係。查兩造均為成年人，且均無婚姻關係，如確有
    意結合為夫妻共組家庭，儘可合意結婚成為夫妻，此與上揭判例所舉之「妾」宥
    於男女無法結合為正式夫妻婚姻關係，兩者迴然有別，自不能僅以兩造有性關係
    或同居之事實，即認其有上揭判例所示之類似夫妻結合關係可言。況查原告為七
    十年八月五日出生（參卷附出生證明書），被告亦僅為大學一年級學生，兩造均
    甚年輕，同居時間復不過三、四個月，且兩造既尚在加油站工讀，渠等經濟基礎
    自不穩固，縱有婚姻盟約亦僅為兒女私情之言，並非真正已有結為夫妻組織家庭
    之承擔準備。原告主張兩造已有類似夫妻之結合關係，而遭被告始亂終棄，得請
    求贍養費乙節，洵非有據，並無理由。
六、再按不法侵害他人之身體、健康、名譽、自由、信用、隱私、貞操，或不法侵害
    其他人格法益而情節重大者，被害人雖非財產上之損害，亦得請求賠償相當之金
    額。民法第一百九十五條第一項前段固有明文。惟上揭身體、名譽上等人格權侵
    害，係指行為人以不法之手段予以加害，始足當之。查本件兩造均無婚姻關係，
    因工作結識而交往，並同居生活而發生性關係之事實，為兩造供述在前，顯然原
    告與被告戀愛交往，迄發生性關係懷孕生子，皆係兩造自由意思所為，並無違反
    原告之自主意願，自難謂被告有何不法侵害行為可言。原告此部分請求慰撫金之
    主張，亦屬無據。
七、從而原告請求被告給付贍養費五十萬元及精神慰撫金五十萬元，暨均自起訴狀繕
    本送達翌日起至清償日止按年息百分之五計算之法定利息，均無理由，應予駁回
    。其假執行之聲請亦失所附麗，併予駁回。
八、因本案事證已臻明確，兩造其餘主張陳述及所提之證據，均毋庸再予審酌，附此
    敘明。
九、本件原告之訴為無理由，依民事訴訟法第七十八條，判決如主文。
中　　　華　　　民　　　國　　九十一　　年　　十二　　月　　三十一　　日
                                  臺灣臺中地方法院民事第四庭
~B法　　　官  王有民
右為正本係照原本作成
如對本判決上訴，須於判決送達後廿日內向本院提出上訴狀
中　　　華　　　民　　　國　　九十一　　年　　十二　　月　　三十一　　日
~B法院書記官　詹貴珍
